【裁判字號】    98,交易,29
【裁判日期】    980326
【裁判案由】    過失傷害
【裁判全文】
臺灣板橋地方法院刑事判決              98年度交易字第29號
公  訴  人  臺灣板橋地方法院檢察署檢察官
被      告  甲○○
上列被告因過失傷害案件，經檢察官提起公訴（97年度偵字第27
935 號），本院判決如下：
    主  文
甲○○無罪。
    理  由
一、公訴意旨略以：被告甲○○業計程車司機，為從事駕駛業務
    之人。於民國97年8 月28日14時30分許，駕駛車號261-NJ號
    營業用小客車沿臺北縣中和市○○街由西往東行駛（往興南
    路方向），途經該路與景安路口時，原應注意駕駛人駕駛汽
    車，應遵守道路交通號誌之指示，而依當時情形天候晴、日
    間自然光線，並無不能注意之情事，竟疏未注意及此，適有
    沿景安路（由永和往南勢角方向）騎乘車號AF3-533 號普通
    重型機車直行之乙○○行經該處，見狀避煞不及而發生擦撞
    ，致乙○○人車倒地，受有左足壓砸傷及雙側下肢多處挫傷
    併表淺損傷等傷害，因認被告涉犯刑法第284 條第2 項前段
    段之業務過失傷害罪嫌。
二、按犯罪事實應依證據認定之，無證據不得認定犯罪事實；被
    告或共犯之自白，不得作為有罪判決之唯一證據，仍應調查
    其他必要之證據，以察其是否與事實相符；不能證明被告犯
    罪者，應諭知無罪之判決，刑事訴訟法第154 條第2 項、第
    156 條第2 項、第301 條第1 項分別定有明文。次按認定不
    利於被告之事實須依積極證據，苟積極證據不足為不利於被
    告事實之認定時，即應為有利於被告之認定（最高法院30年
    臺上字第816 號判例意旨參照）。又檢察官對於起訴之犯罪
    事實，倘其所提出之證據，不足為被告有罪之積極證明，或
    其指出之證明方法，無從說服法院以形成被告有罪之心證，
    基於無罪推定之原則，自應為被告無罪判決之諭知（最高法
    院92年臺上字第128 號判例意旨參照）。
三、本件公訴人認被告涉犯刑法第284 條第2 項前段之業務過失
    傷害罪嫌，係以被告之供述、證人即告訴人乙○○之證述、
    道路交通事故現場圖、道路交通事故談話紀錄表、道路交通
    事故調查報告表(一)、(二)、現場照片及財團法人佛教慈濟醫院
    臺北分院診斷證書為其主要論據。
四、訊據被告堅決否認有何業務過失傷害之犯行，辯稱：伊沒有
    闖紅燈，伊係在綠燈時通過路口，並在路口與告訴人發生碰
    接，是告訴人倒地後，交通號誌才由綠燈變為黃燈，再變為
    紅燈等語。經查：
  (一)證據能力：
    本案公訴人所引用之卷證資料（包含人證與文書證據），並
    無證據證明係公務員違背法定程序所取得，又被告以外之人
    於審判外之陳述，經核並無非出於自由意願而為陳述或遭違
    法取證及顯有不可信之情況，再卷內之文書證據，亦無刑事
    訴訟法第159 條之4 之顯有不可信之情況與不得作為證據之
    情形，且被告迄本院言詞辯論終結前均未聲明異議，依刑事
    訴訟法第159 條至159 條之5 之規定，均有證據能力，合先
    敘明。
  (二)被告於97年8 月28日14時30分許，駕駛車號261-NJ號營業用
    小客車沿臺北縣中和市○○街由西往東方向行駛，途經和平
    街與景安路口時，與騎乘車號AF3-533 號重型機車沿景安路
    往南勢角方向行駛之告訴人乙○○發生碰撞，致告訴人人車
    倒地，受有左足壓砸傷及雙側下肢多處挫傷併表淺損傷等傷
    害等情，為被告所不爭執，並經證人即告訴人於警詢及偵查
    中指訴明確，並有A2、A3類道路交通事故調查報告表、道路
    交通事故現場圖、道路交通事故調查報告表(一)、(二)各1 紙、
    現場照片16幀及財團法人佛教慈濟醫院臺北分院所出具之診
    斷證明書1 紙存卷可考（見偵查卷第13至23頁），此部分事
    實，應堪認定。再本件肇事之臺北縣中和欠景安路與和平街
    之交岔路口，係設有行車管制號誌之交岔路口，且車禍當時
    之號誌動作正常之情，亦有道路交通事故調查報告表(一)在卷
    可憑（見偵查卷第15頁），是本件當可排除車禍之發生係因
    號誌故障所致，亦即，依被告及告訴人二人之行車方向及號
    誌變換情形，必有一方違反行車管制號誌而肇致本案車禍，
    並使告訴人受有前揭傷害。
  (三)檢察官雖以被告之供述為證據，然觀諸被告於警詢時係供稱
    ：肇事前，我駕駛營小客261-NJ號沿和平街往興南路方向行
    駛，我行駛的和平街已變黃燈，我就往前行駛，至景安和平
    路口時與乙○○所駕駛的普重機AF3-533 號發生碰撞致對方
    倒地。…（問：當時號誌為何？）快變黃燈等語（見偵查卷
    第11頁），又稱：我於97年8 月28日，沿和平街往新店方向
    行駛，行至肇事地點時，我並未發現對方所騎乘之機車，當
    時我的燈號是綠燈，碰撞到我營小客車左前車頭後，燈號才
    轉為黃燈、紅燈等語（見偵查卷第3 頁），並於偵查中供稱
    ：我當時的號誌是綠燈，我的車速約15-20 公里。因為和平
    街是短短一條路，開不快，該處是個菜市場，所以開不快。
    ……我覺得是乙○○闖紅燈。……（我）是綠燈，我們發生
    車禍後，乙○○跌倒，等他起來後，號誌變成黃燈，乙○○
    就說我闖紅燈等語（見偵查卷第44、45頁），可知被告於警
    詢、偵查中均明確否認有何闖紅燈之過失行為，雖證人即告
    訴人迭於警詢、偵查中指訴係被告闖紅燈自路口衝出乙節，
    ，然此為被告所否認，而告訴人在此部分之指訴，又具有相
    當之利害關係，是其指訴是否屬實，亦非無疑，則在無其他
    證據足以佐證告訴人上開指證之情形下，本院自難遽認告訴
    人之指訴為真實，而被告之辯解為不可採。是以，本院難以
    認定本件究係被告或告訴人有闖紅燈之行為，而在闖紅燈行
    駛以致車禍發生之情形下，一般人因信賴其他參與交通者亦
    能遵守交通規則，尚不能預期有闖紅燈者，從駕駛車輛之側
    面駛來，亦即，被告與告訴人之其中一方既係遵守交通號誌
    而駕車，並無證據證明預見對方違規行為之情況下，尚難認
    遵守交通號誌之一方對於不可知之對方違規行為有預防義務
    ，而得以認其未注意車前狀況，或未注意轉彎車應讓直行車
    先行。是本院既無法認定被告或告訴人二人中，係何人有闖
    紅燈之行為，依據「罪證有疑，利歸被告」之證據法則，自
    不得遽為不利被告之認定。
五、綜上所述，公訴人所提出之證據並無法證明被告有何業務過
    失傷害之犯行，此外，復查無其他積極證據足資證明被告確
    有公訴意旨所指之犯行，揆諸前開說明，既不能證明被告犯
    罪，自應諭知被告無罪之判決，以昭審慎。
據上論斷，應依刑事訴訟法第301 條第1 項，判決如主文。
本案經檢察官郭季青到庭執行職務。
中    華    民    國    98    年    3     月    26    日
                  交通法庭    法  官  鄧雅心
以上正本證明與原本無異。
如不服本判決應於收受判決後10日內向本院提出上訴書狀，並
應敘述具體理由。其未敘述上訴理由者，應於上訴期間屆滿後
20日內向本院補提理由書（均須按他造當事人之人數附繕本）
「切勿逕送上級法院」。
                              書記官  王小芬
中    華    民    國    98    年    3     月    26    日


司法院資訊處製作；財團法人民間司法改革基金會備份。
